臺灣高雄地方法院民事判決　　　　　　　94年度簡上字第60號
上　訴　人　明耀鋼鐵股份有限公司
法定代理人　甲○○
訴訟代理人　丁○○
被上訴人　　山利中興企業有限公司
法定代理人　丙○○○
訴訟代理人　王叡齡律師
訴訟代理人　陳建誌律師
上當事人間請求給付貨款事件，上訴人對於民國94年2月1日本院
93年度岡簡字第177 號第一審判決提起上訴，本院民國94年9 月
28日言詞辯論終結，判決如下：
    主  文
原判決關於駁回上訴人後開第二項之訴部分，及該部分假執行之
聲請，並訴訟費用之裁判廢棄。
被上訴人應給付上訴人新台幣壹拾參萬肆仟捌佰元，及自九十三
年四月二十一日起至清償日止按年息百分之五計算之利息。
其餘上訴駁回。
第一、二審訴訟費用，由被上訴人負擔五分之二，餘由上訴人負
擔。
    事實及理由
一、上訴人主張：被上訴人於民國91年12月30日起陸續向上訴人
    購買鍍鋅鐵絲、鍍鋅板模線及鍍鋅Ｕ型線等貨物，上訴人已
    依指示將貨物送往，由被上訴人收受，被上訴人尚欠應收帳
    款金額為新台幣（下同）504535元，上訴人開立發票指派公
    司之課長丁○○前往收款，惟被上訴人僅交付182035元，尚
    欠320000元，履經催收，均未給付，請求判決被上訴人應給
    付上訴人320000元，及自起訴狀繕本送達之翌日起至清償日
    止，按年息百分之五計算之利息。並陳稱(1)被上訴人所述另
    以電話訂購四台貨車地鐵線，惟上訴人的貨在被上訴人退貨
    後，因彼此雙方之帳款未解決前，上訴人並不同意任何訂單
    ，且買賣交易需雙方同意才成立，並非被上訴人單方之意思
    而成立。(2)被上訴人稱上訴人之貨品有瑕疵而賠償客戶，惟
    並未經上訴人現場會勘、拍照、取樣做試驗再送鑑定，且賠
    償的費用要經過估算，所以不承認有賠償。(3)上訴人於92
    年6 月13日開立發票，指派丁○○前往收款，丁○○以收款
    人之職責，當然必須先收回部分款項，但並未同意扣款，而
    以往雙方同意且合理之扣款都會寫上理由，且金額均係幾千
    元，而本次之應收帳款對帳單上扣320000元，就是因為雙方
    歧見太大，並未達成協議，才有今日之訴訟等語。於本院聲
    明：原判決廢棄。被上訴人應給付上訴人320000元，及自起
    訴狀繕本送達之翌日起至清償日止，按年息百分之五計算之
    利息。
二、被上訴人則以：
  (1)上訴人之代理人至被上訴人處收取帳款，均持應收帳款對帳
    單與被上訴人會帳，有需要減帳，則由兩造於應收帳款明細
    表上計算金額，應由上訴人之代理人簽名，被上訴人即依減
    帳後之金額付款，而除丁○○於本案前，即已多次在列有減
    帳計算式之應收帳款對帳單上簽名，並領取經過減帳後之金
    額外，另一位上訴人之代理人陳威良亦是相同之作法，若上
    訴人未授權丁○○有會帳之權限，何以上訴人均未向被上訴
    人索取遭減帳之金額。上訴人之法定代理人亦於法庭審理中
    承認丁○○與被上訴人之會帳行為，足證上訴人確有授權丁
    ○○，可代表上訴人與被上訴人進行會帳之行為，是丁○○
    同意減帳之行為，依民法第103 條之規定，其效力自及於上
    訴人。又縱使上訴人未曾授與丁○○會帳之權限，然丁○○
    多次與被上訴人進行會帳，上訴人均未曾有反對之意思，則
    上訴人顯有使被上訴人信以為其有以代理權授與丁○○之行
    為，自有表見代理之適用，則上訴人自應負授權人責任。
  (2)上訴人代理人丁○○與被上訴人於92年7 月4 日進行會帳時
    ，丁○○即於應收帳款對帳單簽名及親自書寫計算式，並於
    應收帳款對帳單上書寫扣320000元，若丁○○無扣除之意思
    ，其何須在應收帳款對帳單上親自書寫計算式後，再清楚寫
    明扣字。且丁○○於同年8 月12日，再向被上訴人收取發票
    稅金時，亦未再向被上訴人表示要收取不足之貨款，若上訴
    人不同意扣款，其為何不再繼續收取貨款，最後僅收取發票
    稅金而已，足證丁○○有同意扣款320000元，且上訴人已同
    意丁○○之扣款行為。
  (3)被上訴人向上訴人購買之鐵絲，因有瑕疵，導致向被上訴人
    購買鐵絲之客戶，因使用被上訴人所購買之鐵絲發生斷裂之
    情形，受有損害而紛紛向被上訴人求償，而賠償客戶之金額
    就高達185200元，另被上訴人於91年12月間，向上訴人訂了
    四台貨車的鐵線，惟上訴人於接獲被上訴人之訂貨後，不知
    何緣故，一直未將被上訴人所訂之鐵線交貨，經被上訴人屢
    次向上訴人反映需訊速交貨，惟上訴人仍未將被上訴人所訂
    之鐵線，運送至被上訴人，被上訴人不得已，再向第三人宗
    發公司訂貨，合計第三人宗發公司共交貨給被上訴人91530
    公斤之鐵絲，平均單價每公斤15﹑525 元，而兩造於91年12
    月25日銷貨之鐵絲單價為13﹑7 元，鐵絲每公斤差價為1 ﹑
    825 元，故被上訴人因上訴人未交貨，而另向第三人宗發公
    司購買鐵絲，多花費167042元，故被上訴人因上訴人之債務
    不履行，至少受有167042元之損失。
  (4)由上所統計，被上訴人之損失，至少已達352242元，而因被
    上訴人與上訴人談判時，僅統計有320000元之損失，所以最
    後兩造係以扣款320000元來達成協議，是320000元確係上訴
    人未交貨及鐵絲所產生之瑕疵所導致被上訴人之損失。被上
    訴人於本件訴訟中亦主張於應給付之貨款中扣除320000元。
三、上訴人主張被上訴人於91年12月30日起陸續向上訴人購買鍍
    鋅鐵絲、鍍鋅板模線及鍍鋅Ｕ型線等貨物，被上訴人尚欠應
    收帳款金額為504535元，上訴人指派公司之課長丁○○前往
    收款，被上訴人交付182035元之事實，業據上訴人提出應收
    帳款對帳單一份為證，並為被上訴人所不爭執，自堪信為真
    實。上訴人主張伊指派丁○○前往收款，丁○○係以收款人
    之職責，而以往雙方同意且合理之扣款都會寫上理由，且金
    額均係幾千元，而本次之應收帳款對帳單上扣320000元，並
    未寫出扣款項目，亦非丁○○之權限範圍，且丁○○亦不同
    意扣款，雙方歧見太大，並未成協議，另被上訴人所述以電
    話訂購四台貨車地鐵線，上訴人否認之，又被上訴人所賠償
    客戶之損失，上訴人不承認等語。被上訴人則認上訴人確有
    授權錦山，可代表上訴人與被上訴人進行會帳之行為，是丁
    ○○同意減帳之行為，依民法第103 條之規定，其效力自及
    於上訴人。又縱使上訴人未曾授與丁○○會帳之權限，亦有
    表見代理之適用，則上訴人自應負授權人責任。另上訴人代
    理人丁○○確有同意扣款320000元，且上訴人已同意丁○○
    之扣款行為。又被上訴人向上訴人購買之鐵絲，因有瑕疵而
    賠償客戶之金額就高達185200元，另被上訴人於91年12月間
    ，向上訴人訂了四台貨車的鐵線，惟上訴人一直未將被上訴
    人所訂之鐵線交貨，造成被上訴人另向第三人宗發公司購買
    鐵絲，多花費167042元，故被上訴人因上訴人之債務不履行
    ，至少受有167042元之損失。是本件之爭執點在於：上訴
    人是否有授權丁○○「同意扣款之權利」，於多少金額範圍
    同意扣款？。丁○○當時是否有同意扣款320000元？被
    上訴人是否有受320000元之損害？
四、上訴人是否有授權丁○○「同意扣款之權利」，於多少金額
    範圍同意扣款？
    查，丁○○向被上訴人收款時係上訴人公司之課長，有丁○
    ○當時提出之名片一張附卷可參，而依公司法第8 所稱公司
    負責人：在無限公司、兩合公司為執行業務或代表公司之股
    東；在有限公司、股份有限公司為董事。公司之經理人或清
    算人，股份有限公司之發起人、監察人、檢查人、重整人或
    重整監督人，在執行職務範圍內，亦為公司負責人。是丁○
    ○當時既為上訴人公司之課長，即非公司之負責人。其當時
    前往被上訴人處收款時自非上訴人公司之法定代理人，若未
    經授權，自不得代表上訴人公司為法律之行為，至為明確。
    次查，丁○○先前前往被上訴人公司收款時，於應收帳款對
    帳單上均有同意扣款運費幾千元不等，是依被上訴人所提出
    之應收帳款對帳單上，上面扣款之金額均有記載自運等，且
    金額分別為幾千元，顯見上訴人公司授權丁○○同意扣款之
    金額，應僅限於幾千元，且有記載扣款項目，是丁○○僅係
    上訴人公司之課長，其職責在於前往收款，而本次之應收支
    款項為504535元，是上訴人應有授權丁○○「同意扣款之權
    利」，其金額應在幾千元之範圍，且有記載扣款項目，亦堪
    認定。準此，上訴人所稱並未授權丁○○本件扣款320000元
    ，應可採信。被上訴人所稱丁○○多次與被上訴人進行會帳
    ，上訴人均未曾有反對之意思，則上訴人顯有使被上訴人信
    以為其有以代理權授與丁○○之行為，自有表見代理之適用
    云云。惟上訴人所授權丁○○同意扣款之金額，應僅限於幾
    千元，且有記載扣款項目，已如前所述，是上訴人並未授權
    可以扣款之金額超過幾千元，而
    本件之金額為320000元，已超越幾十倍以上，顯非授權之範
    圍，亦尚難認有表見代理之適用。
五、丁○○當時是否有同意扣款320000元？
    查依上開應收帳款對帳單上所記載：白色的對帳單上面應收
    總計504535元，有用原子筆減掉320000元等於182035元。白
    色的對帳單左下方有用原子筆記載ＰＳ前期多開壹仟元，中
    間有用原子筆直式的記載504535元減320000減1000（前期多
    開）減1500元（貨櫃）等於182035元緊接記載收182035元由
    丁○○簽名字跡日期是7 月4 日。紅色對帳單350948元用原
    子筆圈起來，左邊的應收總計有用原子筆打叉，右下角有用
    鉛筆記載橫式的504535元，減1500元（櫃費）減1000（溢付
    ）等於502035元減320000元（扣）等於182035元。又對帳單
    上直式的504535減32000 減1000減1500＝182035是張秋月寫
    的，橫式的部分減32000 ＝182035是丁○○寫的。另外在紅
    色的對帳單上丁○○也有在320000上寫「扣」字，且橫式的
    504535減1500減1000＝502035減320000（扣）＝182035是丁
    ○○寫的之事實。有上開對帳單二份附卷可參，亦據證張秋
    月到庭證述屬實，並為兩造所不爭執。是依上開記載3200
    00元並未記載何項目，而依先前所收取之帳款，若有扣款均
    會記載自運等項目，且本件之應收帳款對帳單上，亦有記載
    扣款項目貨櫃1500，前期多開1000，唯獨320000部分並未記
    載何項目，顯見依往例同意扣款之金額應僅限於有記載項目
    之部分，且金額幾千元，而本次之320000元並未記載何項目
    ，若有同意扣款，理應就被上訴人所述鐵絲有瑕疵受有損害
    被求償之金額，共多少筆，每筆金額多少，逐條記明，惟依
    上開應收帳款對帳單所載為減320000元，並未記載何項目，
    是上訴人所辯丁○○當時並未同意扣款320000元，應可採信
    。
六、被上訴人是否有受320000元之損害？
  查，上訴人所交付被上訴人之上開鐵線與鐵絲確有瑕疵，經
    被上訴人告知並退回瑕疵之貨品後，上訴人已自動扣除3509
    48元，並記載於上開應收帳款對帳單，有上開對帳單一份附
    卷可參。是上訴人所交付之上開鐵線確實有瑕疵，應可認定
    。而因上訴人所交付之鐵線有瑕疵，經被上訴人轉賣後，經
    買得人使用時因鐵線斷裂而造成損失，經被上訴人賠償買得
    人之損失，合計185200元，業據被上訴人提出賠償書16 份
    為證，並經證人乙○○到庭證述明確，且經證人吳明恩到庭
    證稱：我在91年底開始就向被上訴人公司購買鐵絲，購買到
    92年，鐵絲有瑕疵。山利中興企業有限公司與我所簽立的賠
    償書是真實，是山利公司賠償我鐵絲的瑕疵損失。因為這次
    所購的鐵絲，在捲緊的時候，有灌入水泥鐵絲就裂掉，才向
    山利公司請求賠償，才訂立書面契約。向山利公司買3 萬多
    元，因為損失包括水泥、請人的工資、清除水泥的廢棄物工
    人的費用等，我當時只請求山利公司賠償我鐵絲的費用而已
    ，並沒有多請求一些其他的費用等語。及證人李成弟到庭證
    稱：山利中興企業有限公司與我所簽立的賠償書是真實，是
    山利公司賠償我鐵絲的瑕疵損失。我一次都叫4 、5 萬元的
    鐵絲，我已經叫了7 、8 年了。因為已經完工後，板模打入
    水泥後，鐵絲就從中間斷掉，並不是從綁的頭部斷掉，當時
    斷裂的時候我有打電話給山利公司乙○○先生，然後張先生
    就當場打電話給明耀鋼鐵股份有限公司一位姓許的先生，請
    他到工地來處理，當時我還有跟姓許的先生通話，他說叫我
    直接找乙○○就好了。證人何水文到庭證稱：我已經向被上
    訴人購買十幾年的鐵絲，91年底的時候我也有向被上訴人公
    司買了4 、5 萬元的鐵絲，自從那次鐵絲有瑕疵後，我就比
    較少跟被上訴人公司買了。山利中興企業有限公司與我所簽
    立的賠償書是真實，是山利公司賠償我鐵絲的瑕疵損失。因
    為板模要灌漿，承受不了壓力，鐵絲就直接斷裂，所以才向
    被上訴人公司求償。是依上開證人所述顯見被上訴人所提出
    之上開賠償書16份為真正，而合計該賠償書16份之金額為18
    5200元，是被上訴人因上訴人所交付之鐵線與鐵絲有瑕疵，
    而確實受有185200元之損害，應可採信。上訴人雖辯稱被上
    訴人所述之損害並未經過上訴人至現場會勘、拍照、取樣做
    試驗再送鑑定，且賠償的費用要經過估算，上訴人不承認有
    賠償云云，惟查，上訴人所交付之鐵絲確實有瑕疵，經上訴
    人發現後，尚未出賣前已退回給上訴人，上訴人已辦理銷退
    金額350948元之事實，為上訴人所不爭執，是顯見上訴人所
    交付之上開鐵絲確實存有瑕疵，自不以須經過現場會勘、拍
    照、取樣做試驗再送鑑定後始能認定所交付之鐵絲有瑕疵，
    上訴人此部分之辯解，不足採信。
  次查，被上訴人所述其因於91年12月間，向上訴人訂了四台
    貨車的鐵線，惟上訴人於接獲被上訴人之訂貨後，一直未將
    被上訴人所訂之鐵線交貨，致被上訴人向第三人宗發公司訂
    貨，多花費167042元，故主張因上訴人之債務不履行，至少
    受有167042元之損失云云。惟按當事人主張有利於己之事實
    ，就其事實有舉證責任。民事訴訟法第277 條定有明文。本
    件被上訴人主張有於上開時間向上訴人訂購四台貨車的鐵線
    ，惟為上訴人所否認，被上訴人自需就此有利之事實負舉證
    責任，證人乙○○雖有到庭證述有向上訴人公司叫四台貨車
    的鐵線，惟意思表示之成立要件為當事人、意思表示、標的
    ，三要素，且買賣契約之成立，須當事人就標的物及其價金
    互相同意時，買賣契約始為成立。本件被上訴人既無法提出
    上訴人有承諾出賣四台貨車鐵線之證據，尚難認定買賣契約
    已成立。是被上訴人所述之買賣契約既未成立，即無被上訴
    人所述買賣契約債務不履行之問題，是被上訴人依債務不履
    行之法律關係主張此部分之損害，即屬無據。
七、綜上所述，上訴人有授權丁○○「同意扣款之權利」，扣款
    之金額在幾千元之範圍內，且丁○○當時是並未同意扣款32
    0000元，而被上訴人確有受185200元之損害，已如前述。是
    因上訴人所交付之鐵絲既有瑕疵，被上訴人依債務不履行瑕
    疵給付之法律關係，請求被上訴人賠償該損失並主張抵銷貨
    款，應可採信，準此，上訴人所請求之貨款320000元，經被
    上訴人抵扣後，尚可向被上訴人請求134800元，至為明確。
八、綜上，上訴人本於買賣之法律關係，請求被上訴人給付3200
    00元，及自起訴狀繕本送達之翌日起至清償日止，按年息百
    分之五計算之利息，於134800元及自起訴狀繕本送達之翌日
    即93年4 月21日起至清償日止按年息百分之五計算之利息，
    為有理由，應予准許，逾此範為之請求為無理由，應予駁回
    。原審就上開應准許部分，為上訴人敗訴之判決，並駁回其
    假執行之聲請，尚有未洽，上訴意旨求予廢棄改判，為有理
    由，爰由本院予以廢棄改判如主文第二項所示。至於上訴人
    之請求不應准許部分，原判決為上訴人敗訴之判決，並駁回
    其假執行之聲請，於法並無不合，上訴意旨求於廢棄改判，
    為無理由，應於駁回其上訴。
九、據上論結，本件上訴為一部有理由、一部無理由，依民事訴
    訟法第436 條之1 第3 項、第450 條、第449 條第1 項、第
    2 項、第79條，判決如主文。
中　　華　　民　　國　　94　　年　　10　　月　　12　　日
                  民事第一庭審判長法　官　沈建興
                                  法　官　林玉心
                                  法　官　洪珮婷
以上正本係照原本作成。
本判決不得上訴。
中　　華　　民　　國　　94　　年　　10　　月　　12　　日
                                  書記官　鄭淑華
